【裁判字號】    98,審重訴,349
【裁判日期】    980417
【裁判案由】    侵權行為損害賠償
【裁判全文】
臺灣臺北地方法院民事裁定           98年度審重訴字第349號
    原      告  領航服飾股份有公司
    法定代理人  陳啟仁
    訴訟代理人  楊祺雄律師
                陳志傑律師
                蘇燕貞律師
    被      告  甲○○
上列當事人因被告詐欺等案件，經原告提起刑事附帶民事訴訟，
請求侵權行為損害賠償事件，經本院刑事庭裁定移送前來，本院
裁定如下：
    主  文
原告之訴及假執行之聲請均駁回。
訴訟費用由原告負擔。
    理  由
一、按因犯罪而受損害之人，於刑事訴訟程序得附帶提起民事訴
    訟，對於被告及依民法負賠償責任之人，請求回復其損害，
    刑事訴訟法第487條第1項定有明文。是附帶民事訴訟，係因
    犯罪而受損害之人，為請求回復其損害，於刑事訴訟程序附
    帶提起之民事訴訟，提起是項訴訟，自須限於被訴之犯罪事
    實侵害其私權，致生損害者，始得為之。換言之，附帶民事
    訴訟之提起，必以刑事訴訟程序之存在為前提，若刑事訴訟
    未經提起公訴或自訴，或非刑事訴訟程序認定之犯罪事實侵
    害其私權，縱因同一事故而受有損害，亦不得對於應負賠償
    責任之人，提起附帶民事訴訟，最高法院91年度台抗字第30
    6號判決意旨足資參照。
二、本件原告起訴意旨略以：被告自民國86年起擔任中央租賃股
    份有限公司（下稱中央租賃公司）董事長，綜理該公司所有
    業務，並裁決3,000 萬元以上之放款授信案件，被告明知中
    央租賃公司財務狀況自90年間起即日漸惡化，資金調度日益
    困難，已無力承作租賃融資貸款業務，竟意圖為自己及中央
    租賃公司之不法所有，在原告需款孔急之際，指示不知情之
    業務人員向原告誆稱中央租賃公司與銀行關係良好，必可如
    期撥付新台幣（下同）59,267,250元，致原告陷於錯誤而與
    中央租賃公司簽訂6,300 萬元之分期付款買賣契約書，並交
    付72張面額共計63,315,000元之本票資為還款保證，同時取
    得中央租賃公司開立1,000 萬元支票作為放款之擔保，而中
    央租賃公司持72紙本票向其他金融機構辦理融資後，雖曾撥
    付2,000 萬元予原告，卻遲未撥付餘款，而中央租賃公司所
    簽發上開支票，則因存款不足而遭退票，致原告受有39,267
    ,250元損失，爰依侵權行為法請求判令：(一)被告給付原告43
    ,315,000元及自起訴狀繕本送達之翌日起至清償日止，按年
    息5%計算之利息。(二)願供擔保聲請宣告假執行。
三、本院刑事庭依刑事訴訟法第504條第1項前段規定以94年度重
    附民字第72號裁定，將刑事附帶民事訴訟移送民事庭審理。
    惟查，本件原告所指被告所涉犯詐欺等罪嫌，業經本院刑事
    庭以檢察官所提之證據，不足以認定原告所指被告構成詐欺
    等犯行，原應為無罪之諭知，惟因公訴意旨認此部分與有罪
    部分有裁判上一罪關係，爰不另為無罪之諭知，並將臺灣臺
    北地方法院檢察署檢察官94 年度偵字第10806號移送併案部
    分退回等情，此觀諸卷附卷上開刑事判決書第42頁至第52頁
    即明（原告指控被告之犯罪事實列為判決書附表5 編號89，
    併案意旨書見附民卷第8 頁），可見本件原告主張被告涉犯
    詐欺等罪嫌，既非上開刑事判決所認定之犯罪事實，自不得
    提起刑事附帶民事訴訟。
四、綜上而論，原告提起本件刑事附帶民事訴訟所主張之事實，
    並非亥刑事判決所認定之犯罪事實，揆諸首開說明，原告之
    訴顯難認為合法，應予駁回，則其假執行之聲請亦乏宣告之
    依據，應併予駁回。
五、依民事訴訟法第249條第1項第6款、第95條、第78條，裁定
    如主文。
中    華    民    國    98    年    4     月    17    日
                        民事第六庭法官  傅中樂
以上正本係照原本作成。
如不服本裁定應於送達後10日內向本院提出抗告狀，並繳納抗告
費新台幣1,000元。
中    華    民    國    98    年    4     月    17    日
                                書記官  王文心


司法院資訊處製作；財團法人民間司法改革基金會備份。
